【裁判字號】    97,交聲,3042
【裁判日期】    971107
【裁判案由】    聲明異議
【裁判全文】
臺灣臺中地方法院交通事件裁定        97年度交聲字第3042號
原處分機關  交通部公路總局臺中區監理所（臺中市監理站）
異  議  人
即受處分人  甲○○
上列受處分人因違反道路交通管理處罰條例案件，對於交通部公
路總局臺中區監理所臺中市監理站於民國九十七年十月二十七日
所為之處分（裁監稽違字第裁六一－ＧＤ0000000號裁決
書）聲明異議，本院裁定如下：
    主  文
原處分關於罰鍰新臺幣肆萬伍仟元部分撤銷。
前項撤銷部分，甲○○不罰。
    理  由
一、原處分機關交通部公路總局臺中區監理所臺中市監理站（下
    稱原處分機關）略以：異議人即受處分人（下稱受處分人）
    甲○○於民國九十六年十月二十五日零時五十七分，騎乘車
    號ＨＧ六－六二三號重機車行經臺中市○○路與河北路口，
    因「酒後駕車，經警施以酒精測試，測試值達每公升零點九
    三毫克」之違規，為臺中市警察局第五分局四平派出所以中
    市警交字第ＧＤ0000000號違反道路交通管理事件通
    知單舉發，違規單通知聯由警方交付。原處分機關於九十七
    年十月二十七日依違反道路交通管理處罰條例第三十五條第
    一項第一款，以裁監稽違字第裁六一－ＧＤ0000000
    號裁決書處罰鍰新台幣（下同）四萬五千元，受處分人於同
    日至監理站簽收（九十六年十一月八日已執行吊扣機車駕照
    十二個月、簽收道安講習單）並遞狀異議。原處分機關依臺
    灣臺中地方法院檢察署中檢惠文字第○九五一○○○二八四
    號函及交通部交路字第○九五○○○六九八六號函示依法裁
    處等語。
二、受處分人聲明異議要旨略為：申請一罪不二罰。
三、關於本件原處分機關裁處受處分人罰鍰四萬五千元部分，有
    無違反「一事不二罰」原則，本院審酌如下：
（一）按行政罰法第二十六條第一項規定：「一行為同時觸犯刑
      事法律及違反行政法上義務規定者，依刑事法律處罰之。
      但其行為應處以其他種類行政罰或得沒入之物而未經法院
      宣告沒收者，亦得裁處之。」，其立法理由乃：「一行為
      同時觸犯刑事法律及違反行政法上義務規定時，由於刑罰
      與行政罰同屬對不法行為之制裁，而刑罰之懲罰作用較強
      ，故依刑事法律處罰，即足資警惕時，實無一事二罰再處
      行政罰之必要。且刑事法律處罰，由法院依法定程序為之
      ，較符合正當法律程序，應予優先適用……。」既上述立
      法目的係因行為人已接受刑罰而足資警惕，已發生懲罰之
      作用，而無必要使行為人陷於雙重處罰之不利益，則為體
      現上開立法精義，有關刑事法律處罰之範圍，即應予實質
      認定，即凡刑事實體法或程序法中所規定客觀上剝奪行為
      人生命、自由、財產等權利，主觀上亦因制裁之嚴厲、痛
      苦，而足以造成心理強制，間接達成矯正教化目的之處遇
      手段者，均應屬之，不以刑法上所規定主刑及從刑之種類
      為限。
（二）依刑事訴訟法第二百五十三條之二之規定，檢察官為緩起
      訴處分者，得命被告於一定期間內履行向公庫或指定之公
      益團體、地方自治團體支付一定之金額；上述命被告為金
      錢給付之事項，應得被告之同意，並得為民事強制執行名
      義。檢察官課以被告上開負擔，形式上雖非刑法第三十三
      、三十四條所定刑之種類，但實質上制裁之結果，卻影響
      其財產權，有足以造成被告內心壓力，而促其自我矯正，
      避免日後再酒後駕車之效果，此與其因被起訴或聲請以簡
      易判決處刑致被判處得易科罰金之有期徒刑及拘役或罰金
      所欲達成之刑罰目的，實無二致，故解釋上，此項負擔應
      屬上（一）所載刑事法律處罰之範圍，而有行政罰法第二
      十六條第一項「一事不二罰」規定之適用。
（三）再參刑事訴訟法第二百五十三條之一之規定，可知有關緩
      起訴處分需具備之要件，與不起訴處分之要件不同；且不
      起訴處分係自處分確定時起即發生實體上之確定力，也與
      緩起訴處分在緩起訴期間內尚無實質確定力可言（參酌最
      高法院九十四年台非字第二一五號判例意旨），迥然有別
      。故將行政罰法第二十六條第二項規定之「不起訴處分」
      ，解為包括「緩起訴處分」在內，不僅形式上已逾文義解
      釋之範圍，實質上也難相提並論；尤其，行政罰法第二十
      六條第二項乃對人民不利益之規定，更應禁止擴張解釋其
      適用範圍。
四、查受處分人甲○○於九十六年十月二十五日零時五十七分，
    騎乘車號ＨＧ六－六二三號重機車，於臺中市○○路與河北
    路口，因「酒後駕車，經警施以酒精測試，測試值達每公升
    零點九三毫克」之違規，為臺中市警察局第五分局四平派出
    所以中市警交字第ＧＤ0000000號違反道路交通管理
    事件通知單舉發，並移送臺灣臺中地方法院檢察署偵辦，而
    該署檢察官以九十六年度速偵字第五一三八號為緩起訴處分
    ，期間為一年，於九十七年十一月十一日期滿，而受處分人
    於收受緩起訴處分命令通知書後，已向臺灣臺中地方法院檢
    察署支付五萬元等事實，有舉發違反道路交通管理事件通知
    單、臺灣臺中地方法院檢察署檢察官執行緩起訴處分命令通
    知書、臺灣臺中地方法院檢察署收據、臺灣高等法院被告前
    案紀錄表各一份在卷足憑。
五、綜上所述，受處分人業依緩起訴處分繳納五萬元予臺灣臺中
    地方法院檢察署，原處分機關再對受處分人所為上開裁處「
    罰鍰新臺幣四萬五千元」之行政裁罰，即有未洽，受處分人
    所為異議，為有理由，自應由本院將原處分撤銷，並為不罰
    之諭知，以資適法。至於原處分機關上開吊扣駕駛執照十二
    個月及施以道安講習部分，受處分人均未表示異議，本院自
    無庸審酌，附此敘明。
六、據上論斷，應依道路交通管理處罰條例第八十七條第二項、
    道路交通案件處理辦法第二十條前段，裁定如主文。
中    華    民    國    97    年    11    月    7     日
                  交通法庭    法  官  周玉蘭
上為正本係照原本作成。
如不服本裁定應於送達後五日內向本院提出抗告狀。
                              書記官  黃泰能
中    華    民    國    97    年    11    月    7     日


司法院資訊處製作；財團法人民間司法改革基金會備份。
